【裁判字號】    87,家上,131
【裁判日期】    890127
【裁判案由】    離婚
【裁判全文】
臺灣高等法院高雄分院民事判決  八十七年度家上字第一三一號
      上  訴  人  乙○○
      訴訟代理人  楊昌禧律師
                  黃建雄律師
                  唐小菁律師
      被 上訴 人  甲○○
      訴訟代理人  鍾  義律師
右當事人間離婚事件，上訴人對於中華民國八十七年九月十八日臺灣高雄地方法院八
十七年婚字第二七三號第一審判決提起上訴，本院判決如左：
      主      文
原判決廢棄。
准上訴人與被上訴人離婚。
第一、二審訴訟費用由被上訴人負擔。
      事      實
甲、上訴人方面：
  一、聲明：求為判決如主文所示。
  二、陳述：除引用原審判決書記載者外，另補稱：
      上訴人係依據民法第一千零五十二條第一項第三款：「夫妻之一方受他方不堪
      同居之虐待者」，及同條第二項：「有前項以外之重大事由，難以維持婚姻者
      」，請求離婚。茲以下列事實，證明上訴人已受被上訴人不堪同居之虐待，如
      鈞院認為該事實不構成不堪同居之虐待，惟該事實亦足以證實兩造有重大事由
      ，難以維持婚姻：
    (一)兩造於八十五年一月九日結婚，惟婚後被上訴人屢次藉機爭吵，需索錢財，如
      有不遂，即離家出走：
      1.八十五年四月清明節前後，即因索取金錢細故，第一次離家出走，距雙方於
        八十五年一月九日結婚，不到三個月。
      2.八十五年五月間，被上訴人因上訴人未遂其所願購買「高雄之星─翡翠鑽石
        項鍊」贈送被上訴人，被上訴人乃屢次為此爭吵，並要求上訴人提供等價之
        現金供其花用，上訴人陸續給付新台幣（以下同）一百萬元左右，被上訴人
        仍感不足，乃藉此離家出走。
      3.八十五年七月十五日，被上訴人之弟林篤本，原任教於國際商工，因遭該校
        解職，上訴人基於情誼，委請至上訴人所創辦之樹人醫校任教，惟因表現不
        佳，學校決定於八十五年九月起不予續聘，被上訴人為此離家出走，要脅上
        訴人予以續聘，並藉機要求上訴人給付三百萬元，始願返家。
      4.八十五年底，被上訴人負債累累，且無積蓄，要求上訴人代為支付購屋款八
        百萬元，上訴人未予應允，被上訴人竟憤而離家出走。
    (二)被上訴人於八十五年一月九日與上訴人結婚，至八十六年十二月十五日為止，
      於婚前、婚後向上訴人取去金錢、珠寶、財物等，高達三千八百九十七萬元之
      鉅，仍不滿足。上訴人對被上訴人此種需索無度之行為，實無法忍受。
    (三)被上訴人身為高雄市立成功啟智學校校長，不知潔身自愛，婚後揮霍無度，以
      購物為樂，於婚前、婚後即購買二百雙皮鞋，並予以編號拍照，以供搭配衣服
      ，業經證人林寬碩在原審證明屬實，此種浪費行為，實非上訴人所能忍受。
    (四)上訴人自八十六年起已每月給予被上訴人生活費用十五萬元，加上其本身之薪
      水每月約七、八萬元，合計每月有廿二、廿三萬元，仍嫌不足，竟將上訴人交
      付之金融卡予以刷爆多次，且將上訴人存於郵局內，準備自動轉帳支付水電費
      之存款，予以盜領，被上訴人對上訴人搜刮錢財，已達無所不用其極。
    (五)被上訴人不僅揮霍無度，以購物為樂，乃竟時常嘲笑上訴人這麼有錢，還買廉
      價貨，業經證人薛淞林在原審證明屬實，被上訴人亦不否認。查上訴人出身農
      家，畢業於師範大學，終身從事教育工作，從高雄縣茄萣國中校長退休後，創
      辦樹人醫校，刻苦耐勞，勤儉持家，多次受被上訴人此種嘲諷，實已達不堪同
      居之虐待。
    (六)被上訴人於婚後，因索錢不遂與上訴人爭吵，曾書寫便條紙予上訴人，稱「我
      既是收屍隊那麼可怕，不要假離婚，就這樣了，看你怎樣讓我走，就這樣而已
      ！」等語，被上訴人已承認該便條紙係其所寫，而所謂「收屍隊」，據被上訴
      人向上訴人稱，係指其離婚或喪夫之朋友，專找有錢之老人結婚，然後等其死
      亡後，為其收屍及繼承其財產，稱之為收屍隊，被上訴人既自稱其為收屍隊，
      盼望上訴人死亡，以便收屍，並繼承上訴人之遺產，則兩造之間又有何夫妻情
      份可言。
    (七)被上訴人於八十六年十二月十五日晚上，向上訴人索取七百萬元不遂，竟於翌
      （十六）日凌晨一時許，用嘴咬去上訴人右前臂一塊皮，又用手抓上訴人陰囊
      ，且毆打上訴人，造成上訴人嚴重之傷害，為刑事判決所認定。查被上訴人身
      為高雄市立成功啟智學校校長，竟以此方式傷害上訴人，衡諸兩造之身分地位
      ，上訴人已達於不堪同居之虐待。
    (八)上訴人未與被上訴人結婚前，與兒子林蔡慶、林寬碩共同居住生活，惟婚後被
      上訴人為達其需索錢財之目的，即藉詞與上訴人之子共同居住會不習慣為由，
      致使上訴人之子全部搬出去住，使上訴人父子無法享受天倫之樂。且被上訴人
      每次需索錢財不遂，即怪罪上訴人之子從中作梗，甚且上訴人提起本件離婚之
      訴，被上訴人亦硬指非上訴人之本意，而係依上訴人之子之意思而提起，多次
      挑撥上訴人父子間之感情，上訴人已達不堪同居之虐待。
    (九)被上訴人於婚後向上訴人陳稱：伊前夫在台北有外遇，伊曾持刀遠赴台北，進
      入飯店，追殺其夫之同居人，嗣後憑其辯才，還是無事等語。被上訴人之女兒
      亦曾告訴上訴人：伊很瞭解其母親之脾氣，如生氣起來，也敢扼死其姊妹等語
      ，以此恐嚇上訴人，達到予取予求之目的。
    (十)被上訴人經常對上訴人稱：吳火獅及陳啟川雖然很有錢，但吳火獅死後有負債
      ，陳啟川死後不用繳遺產稅（意即死後無遺產）等語。而害怕上訴人死後沒有
      留遺產給她，因此對上訴人搜刮錢財，無所不用其極，已達令人難以忍受之程
      度。
    (十一)被上訴人經常對上訴人稱：我犧牲星期六、星期日來陪伴你，你還不滿足等語
      ，足見被上訴人與上訴人相處，係犧牲為之，若非貪圖上訴人龐大之財產，豈
      有如此委曲之理。
    (十二)被上訴人在另案台灣高雄地方法院檢察署八十七年度偵字第七二七０號、八三
      七三號傷害案件，於檢察官偵查中，即向檢察官陳稱：上訴人係高雄首富等語
      ，且時常向上訴人稱：妳是高雄首富，我是你的太太，如果沒有錢，在外面很
      難看等語，而向上訴人索取鉅額金錢，被上訴人身為高雄市立成功啟智學校校
      長，對上訴人索取金錢到此地步，令人不恥。
    (十三)被上訴人於八十七年四月廿二日晚上九時許，經友人劉某向上訴人提出離婚條
      件，必須給予三十年贍養費，每月十萬元，共計三千六百萬元，並需以一千五
      百萬元購回登記其名下之新店市○○路一五九號房屋，合計五千一百萬元，且
      需一次付清，上訴人認為被上訴人貪得無厭，予以拒絕。從該事實亦足証明兩
      造婚姻之於被上訴人乃為金錢慾望之滿足，雙方已無任何夫妻情份，委無疑義
      。
    (十四)兩造自八十六年十二月十六日起分居，至今已達二年有餘，且兩造互控傷害案
      件，業經鈞院於八十八年十一月三十日判決確定，有鈞院八十八年度上易字第
      二０七七號刑事判決可稽，可見兩造已形同水火，難以繼續維持婚姻關係。
  三、證據：除引用原審判決書記載者外，另補提：照片十一張、台灣高雄地方法院
      檢察署八十七年度偵字第七二七○號、八三七三號起訴書一件、台灣高雄地方
      法院八十七年度易字第六二二一號刑事判決書一件、戶籍謄本一件、刑事上訴
      狀影本一件、刑事聲請上訴狀影本一件、台灣高雄地方法院檢察署函影本一件
      、台灣高雄地方法院八十八年度家護字第四三○號民事裁定一件、本院八十八
      年度上易字第二０七七號刑事判決一件等為証。並聲請訊問証人賴晚鐘、及聲
      請向台灣高雄地方法院檢察署調取八十七年度偵字第七二七○號、八三七三號
      傷害案卷。
乙、被上訴人方面：
  一、聲明：求為判決：
    (一)上訴駁回。
    (二)第二審訴訟費用由上訴人負擔。
  二、陳述：除引用原審判決書記載者外，另補稱：
    (一)上訴人所主張之事由，除兩造於八十六年十二月十六日，因公務員財產申報事
      ，上訴人非法拒不提出財產明細以供被上訴人申報及上訴人強行求歡，被上訴
      人拒絕因而發生爭執互有傷害外，其餘皆與事實不符，被上訴人否認之。
    (二)上訴人拒不提出財產清冊，致被上訴人不能依法申報財產，不法於前，又強行
      求歡，無理在後，是本件兩造互傷，原係上訴人行為不檢所致，且雙方傷勢亦
      僅止於瘀血、腫脹傷，自無所謂不堪同居之虐待。又上訴人亦有過失，自不容
      伊據而主張離婚。
    (三)況兩造於事後復曾於八十七年二月一日同遊墾丁公園，共宿於墾丁休海旅館，
      此有證人陳宗平之證述可稽，又於八十七年二月十四日一同前往台北，當夜共
      宿於台北師大校友樓，亦為上訴人所不否認。又八十七年三月二日亦共同觀賞
      電影鐵達尼號，兩造於八十六年十二月十六日後既仍有出遊同居之事實，自難
      認彼此前此偶生之爭吵，已達不堪同居虐待之程度。
    (四)證人黃吉村於原審八十七年六月十九日庭訊時證稱：「大概一個月前，原告（
      上訴人）叫我過去，當時我去他家，只有他在場，他跟我說，叫我跟被告（被
      上訴人）講，如果被告同意離婚，他願一月十萬元生活費給她，及分期款五萬
      元幫她繳貸款（每個月）及台北的房子願意一千五百萬元買回，如果為了面子
      問題，兩造每天像以前一樣住在一起，並且接她上、下班」，「被告（被上訴
      人）說要嫁給原告（上訴人）不是為了錢，而是希望有個伴，不同意離婚」。
      法官又問：條件是誰提出來的，黃吉村復證稱：「是原告（上訴人）乙○○主
      動提出來的」。又證人賴晚鐘於鈞院訊問時亦證稱：「乙○○願付一千五百萬
      元給甲○○，作為過戶（台北房屋）的條件，二人離婚，只要甲○○未再嫁，
      乙○○願每月付甲○○十萬元，作為生活輔助之用」。由上揭證人之證述可
      證一千五百萬元及每月十萬元之贍養費之離婚條件，實為上訴人所提出，絕非
      被上訴人所提出，且亦遭被上訴人拒絕。上訴人竟謂係被上訴人提出，貪得無
      厭云云，顯係顛倒黑白。
    (五)上訴人雖稱被上訴人婚前、婚後共花費伊三千八百九十七萬元，（被上訴人否
      認之），惟如扣除其自承婚後花費為一千三百七十萬元，則二千五百二十七萬
      元係伊婚前之贈與。若謂被上訴人需索無度，不堪同居。何以上訴人於支出二
      千五百二十七萬元仍與被上訴人結婚？足見伊所稱顯無理由。
    (六)被上訴人固有鞋子百餘雙，惟此為被上訴人多年惜財愛物，妥善保存之結果，
      適足證明被上訴人並無浪費奢侈之事實。況上訴人亦稱此係被上訴人婚前婚後
      所買，自非全係由上訴人支出，上訴人有何理由主張伊不堪忍受。復況二百雙
      鞋子，以每雙一千元計算，亦不過二十萬元，與被上訴人工作三十年收入比較
      ，其數甚微；而較諸上訴人坐擁圓山獨棟別墅，聘有司機，出入以三百萬元以
      上之賓士車代步，及追求被上訴人時，輕易以百餘珠寶相贈之闊綽，而指被上
      訴人敝屣自珍為浪費，寧非可笑。
    (七)兩造於八十五年間，固因被上訴人之弟工作事宜及外籍佣人聽聞異聲等事，生
      有齟齬，然與所謂索錢無關，且天下焉有不吵架之夫妻，此為婚姻之常態，上
      訴人竟持為不堪同居之事由，自屬無理。況上訴人亦自承有說她要拿錢養男人
      的口氣及第一次八十五年四月離家三至五天後我帶她回家。足見兩人齟齬，係
      上訴人以言詞侮辱被上訴人方為主因，且上訴人既自行帶被上訴人回家，自不
      容上訴人主張為不堪同居之虐待或有難以維持婚姻之事由。
    (八)復查兩造於八十六年間，彼此相安，婚姻和洽，此有八十六年八月五日同至高
      雄醫學院附設中和紀念醫院作全身健康檢查，同月，復相偕至毆洲旅遊之事實
      ，均為上訴人所不否認可稽；故縱如上訴人所稱被上訴人曾於八十五年度因需
      求金錢未果，四度離家（被上訴人仍否認之），亦顯未達難以維持婚姻或不堪
      同居之虐待。
    (九)證人郭明賢於鈞院證稱：「他們二人結婚期間，我感覺感情很好，因我夫妻也
      曾受邀去參加他二人的家庭聚會，後來他們二人要離婚並吵架，我也感到驚訝
      亦足證兩造於八十六年十二月十五日吵架之前，婚姻生活融洽，尚無不能維持
      之情事。
    (十)上訴人之子自行遷出，不與上訴人同住，與兩造婚姻毫無關係，上訴人竟將之
      歸責被上訴人，誠欲加之罪何患無詞。且若上訴人確係父子情深，他人又如何
      挑撥生事，致其無法享天倫之樂；況何以至今亦未聞其子搬回與上訴人同住，
      足證上訴人稱係被上訴人致使其子全部搬出，為不堪同居之虐待，洵無理由。
    (十一)稱收屍隊，係上訴人之子侮辱被上訴人之詞，絕非上訴人自稱，被上訴人係寫
      「我既是收屍隊那麼可怕，不要假離婚，就這樣了，看你怎麼樣讓我走。」可
      知係被上訴人遭人侮辱之後而表明絕無此心跡之詞；詎上訴人竟反乎詞意，強
      指係被上訴人自稱，純係故意混淆是非。
    (十二)兩造雖於八十六年十二月十六日起未曾同居，然此係上訴人拒絕同居所致；被
      上訴人曾多次希望回家團聚，均遭上訴人拒絕，此由上訴人甚且以被上訴人要
      返家為由，申請核發保護令，遭台灣高雄地方法院以「相對人（被上訴人）與
      聲請人（上訴人）仍為夫妻，縱相對人欲返家居住，亦非法所不許，況聲請人
      並未舉證證明相對人有何侵害行為或有何受侵害之虞，則聲請人聲請就家庭暴
      力防治法發生前之暴力行為聲請通常保護令，於法自有未合」為由駁回之事實
      可稽，亦足證所謂勢同水火，係上訴人片面之詞，且兩造婚姻如有不能維持之
      事由；其事由實應由上訴人負責，自不容由上訴人請求離婚。
    (十三)綜上所陳，上訴人之訴顯無理由，原判決予以駁回，自為適當合法，上訴人仍
      執陳詞上訴，自無理由，應予駁回。
  三、證據：除引用原審判決書記載者外，另補提：照片七幀、健康檢查紀錄影本乙
      份、生日賀卡一件、錄音帶及譯文各二份、生活點滴報告一份、高市政府教育
      局函影本一件、存証信函一件等為証。並聲請訊問証人李昭旭、郭明賢、陳宗
      平。
丙、本院依職權調閱本院八十八年度上易字第二０七七號刑事案卷（含台灣高雄地方
    法院檢察署八十七年度偵字第七二七○號、八三七三號傷害案卷、台灣高雄地方
    法院八十七年度易字第六二二一號傷害案卷）。
      理      由
一、本件上訴人主張：兩造於八十五年一月九日結婚，婚後被上訴人即於八十五年四
    月、五月、七月、及十二月四次藉機與伊爭吵，向伊需索錢財不遂而離家出走，
    自婚前至八十六年十二月十五日止，被上訴人向伊取去金錢、珠寶、財物等，高
    達三千八百九十七萬元，仍不滿足；其身為高雄市立成功啟智學校校長，不知潔
    身自愛，竟購買二百雙皮鞋，予以編號拍照，揮霍無度；伊自八十六年起每月給
    予被上訴人生活費用十五萬元，加上其本身之薪水每月約七、八萬元，合計每月
    有廿二、廿三萬元，仍嫌不足，竟將伊之金融卡刷爆多次，且盜領伊之存款，並
    時常嘲笑伊這麼有錢，還買廉價貨，又自稱其為收屍隊，盼望伊死亡，以便收屍
    ，並繼承伊之遺產；被上訴人陪伴伊，僅是貪圖伊龐大之財產，且曾要求伊一次
    付清五千一百萬元，始願離婚，兩造之間已無夫妻情份。又婚後被上訴人為達其
    需索錢財之目的，藉詞與伊之子共同居住會不習慣，致伊之子全部搬出去住，使
    伊父子無法享受天倫之樂，且被上訴人每次需索錢財不遂，即怪罪伊之子從中作
    梗，多次挑撥伊父子間之感情。被上訴人害怕伊死後沒有留遺產給她，因此對伊
    搜刮錢財，無所不用其極，已達令人難以忍受之程度。八十六年十二月十五日伊
    從美國經日本返臺，當日晚上被上訴人向伊索取七百萬元不遂，竟於翌（十六）
    日凌晨一時許，用嘴咬去伊右前臂一塊皮，又用手抓伊之陰囊，且毆打伊，造成
    伊右前臂咬傷皮脫落四．二×三．八公分及瘀血三×五公分、陰囊瘀血三×五公
    分、左頰瘀血一×一公分之嚴重傷害，伊受傷後，被上訴人非但不予送醫，且折
    磨伊至當日凌晨六時三十分許，被上訴人之傷害行為，業經本院判決處拘役五十
    日確定。兩造均係師範大學畢業，被上訴人現為校長，伊亦自國中校長職務退休
    ，並為樹人醫事學校之創辦人，衡諸兩造之身分地位，被上訴人之行為，已使伊
    身体上及精神上達於不堪同居之虐待。如認上開事實不構成不堪同居之虐待，亦
    足以證實兩造有重大事由，難以維持婚姻，爰依民法第一千零五十二條第一項第
    三款及同條第二項之規定，求為判決准伊與被上訴人離婚等語。
二、被上訴人則以：伊與上訴人結婚係希望後半生有伴侶，互相照顧，並非貪圖上訴
    人之財產，兩造結婚後，亦確實和睦親愛。八十五年四月、五月、七月間，雖曾
    因上訴人毆打伊、或以言詞侮辱伊，伊心情不好先後離家三次，惟其中一次由上
    訴人帶伊回家，一次由上訴人派其司機載伊回家，一次伊自行回家，繼續同居生
    活。結婚前、後上訴人所給伊之不動產、現金、手飾、生活費，及對伊女兒、母
    親之生活照顧等，係上訴人自願給予，並非伊索取而來，亦無強取不遂即離家出
    走之事，且其總額亦未達三千八百九十七萬元。伊有二百雙鞋，適足証明伊惜財
    愛物，並非浪費。八十六年十二月十六日凌晨一時許，係因上訴人不提出財產清
    冊以供伊申報財產及上訴人強行求歡，經伊拒絕，致雙方發生互咬傷害等情，此
    乃夫妻生活偶起勃谿，且兩造事後亦一同出遊共宿及觀賞電影，足見未達不堪同
    居之虐待亦非有重大事由無法共同生活等語，資為抗辯。
三、經查上訴人乙○○係十六年六月三十日生，被上訴人甲○○係三十七年七月三十
    日生，兩造均係台灣師範大學畢業，上訴人曾任國中校長，退休後創辦樹人醫事
    學校，被上訴人現任高雄市立成功啟智學校校長，兩造於八十五年一月九日結婚
    ，現夫妻關係仍存續中之事實，為兩造所不爭，並有戶籍謄本附卷可稽，自堪信
    為真實。又八十六年十二月十五日上訴人從美國經日本返臺，當日晚上兩造因上
    訴人拒不提供財產清冊供被上訴人申報，及被上訴人要上訴人給付七百萬元，上
    訴人予以拒絕，而互相爭吵，翌（十六）日凌晨一時許，被上訴人用嘴咬去上訴
    人右前臂一塊皮，並毆打上訴人，致上訴人受有右前臂咬傷皮脫落四．二×三．
    八公分及瘀血三×五公分、陰囊瘀血三×五公分、左頰瘀血一×一公分之傷害，
    上訴人亦用嘴咬被上訴人，致被上訴人亦受有右前臂咬傷二．五公分併腫脹二×
    三公分之傷害。兩造之傷害行為，業經原審判處上訴人拘役三十日，被上訴人拘
    役五十日，均上訴本院後，經本院判決駁回確定之事實，亦為兩造所不爭，並有
    上訴人提出之受傷診斷書、受傷照片附卷可稽，並經本院調閱本院八十八年度上
    易字第二０七七號刑事案卷（含台灣高雄地方法院檢察署八十七年度偵字第七二
    七○號、八三七三號傷害案卷、台灣高雄地方法院八十七年度易字第六二二一號
    傷害案卷）查明屬實，亦堪信為真實。
四、被上訴人辯稱八十六年十二月十六日凌晨一時許係因上訴人強行求歡，被上訴人
    予以拒絕，因而發生爭執互咬云云，為上訴人所否認，被上訴人未舉証以實其說
    ，已不足採信，且查被上訴人向上訴人之司機陳宗平表示，當晚互為傷害之原因
    係為申報財產之事，業經被上訴人聲請傳訊之証人陳宗平到庭証述屬實，（見本
    院上字(二)卷第十頁），被上訴人於本院準備程序中亦自認，上訴人出國前伊即請
    其提供財產清冊供伊申報，當晚回國後，在客廳伊再向其提起，又因上訴人係高
    雄首富，並請其給伊五百萬元還債，及給付一、二百萬元作為存款，面子上比較
    好看，惟上訴人均不答應，後來在床上，上訴人向伊示好，用手搭在伊肩上，欲
    與伊親熱，伊身体擺脫上訴人，手腳並亂揮舞，可能這樣傷到上訴人之陰囊等語
    ，（見本院上字(二)卷第五十七頁反面、第七十八頁），足見當時上訴人並無強行
    求歡之行為，且從被上訴人之陳述中，可知兩造當時確因上訴人拒不提供財產清
    冊供被上訴人申報，及被上訴人要上訴人給付七百萬元，上訴人予以拒絕，而互
    相爭吵，之後被上訴人先以手腳傷及上訴人之陰囊及身体後，兩造才各以嘴互咬
    對方之手臂等情，堪以認定。又當時係冬天，上訴人著長睡衣及長睡褲，為兩造
    所不爭，並有照片附卷可稽（見本院上字(一)卷第四十九頁、(二)卷第一二四頁），
    而上訴人之陰囊係受有瘀血三×五公分之傷害，傷勢非輕，如非在蓄意傷害攻擊
    下，顯難造成。且上訴人陰囊受有瘀血及紅腫之傷害，應係外力撞擊所造成，為
    抓傷、捏傷、踢傷都有可能，上訴人應診當時自述所受傷害，係夫妻吵架遭妻拳
    打腳踢所致等情，復據證人即當時之診治醫師陳中柱於上開刑事案件偵查及原審
    審理中證述在卷（見上開八三七三號偵查卷第二十六頁筆錄、上開原審刑事案卷
    第三十六頁訊問筆錄），足見被上訴人係故意傷害上訴人之陰囊。再者，上訴人
    之右前臂被咬傷皮脫落四．二×三．八公分及瘀血三×五公分，血跡沾上上訴人
    所穿之長睡衣袖一片，亦有上訴人受傷之照片附卷可稽，其傷勢亦不輕。綜上情
    節以觀，足見被上訴人傷害上訴人時下手及下口甚重。
五、兩造對於對方之傷害，均於八十七年四月間提起告訴，雖先後歷經檢察官及法官
    多次勸導和解，惟均無視於其社會地位之崇高而無動於衷，均堅持告訴，終至均
    被判刑確定等情，亦有上開刑事案卷影本附卷可稽。本院參酌被上訴人上開甚重
    之傷害行為，及雙方嗣後堅持告訴，必致對方遭判刑而後快之事實，暨上訴人已
    七十二歲，被上訴人亦已五十一歲，均非情緒會常衝動之年齡等情，足認兩造之
    間實已恩斷情絕，已無夫妻誠摯之基礎可言。兩造之前縱曾有過恩愛和諧之生活
    ，亦均不足以推翻此項事實。
六、本院審酌兩造之教育程度、社會地位、年齡，及其夫妻間已無誠摯之基礎等情，
    認被上訴人對上訴人所為之上開傷害行為，在客觀上已構成不堪同居之虐待，上
    訴人依民法第一０五二條第三款之規定請求離婚，應予准許。其另依同條第二項
    請求離婚，即無庸審究。
七、被上訴人雖辯稱兩造於事後曾於八十七年二月一日同遊墾丁公園，共宿（作愛）
    於墾丁休海旅館。又於八十七年二月十四日一同前往台北，當夜共宿（作愛）於
    台北師大校友樓。又八十七年三月二日亦共同觀賞電影鐵達尼號，自難認彼此前
    此之爭吵，已達不堪同居虐待之程度云云。惟查上訴人雖承認於上開三次時間有
    與被上訴人出去，惟否認有與被上訴人共宿作愛或看電影，被上訴人未舉証以實
    其說，已不足採，且查兩造於八十七年二月一日同去墾丁公園，及八十七年三月
    二日出外相見，於出去前，上訴人即向其司機陳宗平稱係約被上訴人出去談離婚
    之事，業經証人陳宗平証述屬實，查當時兩造均未進行民刑事訴訟，上訴人應無
    虛偽告知陳宗平之理，該二次見面，係為談離婚之事，應堪認定。又八十七年二
    月十四日兩造一同前往台北，並夜宿於台北師大校友樓，亦係商談離婚之事，亦
    經証人賴晚鐘証述屬實，因此，兩造於八十六年十二月十六日傷害之後，雖於上
    開時間三次見面，其中一次並一同夜宿，並不足以証明上開傷害行為，在客觀上
    不構成不堪同居之虐待。被上訴人此部分所辯，不足採取。
八、被上訴人雖承認於八十五年四月、五月、七月各離家一次，惟查上訴人自承被上
    訴人於離家三至六天後即回家。且查第一次係由上訴人之司機陳宗平去載被上訴
    人回家，第二次係由司機陳宗平載上訴人去接被上訴人回家，第三次係被上訴人
    自行回家等情，業經証人陳宗平証述屬實，並為兩造所不爭，查被上訴人離家三
    至六天後即回家繼續共同生活，至一年多後，始發生上開傷害行為，則無論被上
    訴人離家係因上訴人不給其金錢，或遭上訴人侮辱，心情不好而離家，對上訴人
    而言，在客觀上均不能構成不堪同居之虐待。又上訴人於婚前、婚後贈與被上訴
    人之不動產、現金、手飾、生活費，及對被上訴人女兒、母親之生活照顧等，係
    上訴人自願給予，上訴人並未舉証証明被上訴人有何不法需索之行為，其主張受
    有不堪同居之虐待，尚難採取。再者上訴人既知被上訴人有購買皮鞋之習慣，仍
    願與其結婚，即不能以被上訴人於婚前、婚後購買二百雙皮鞋，並予以編號拍照
    ，以供搭配衣服等情，而謂其受有不堪同居之虐待。又被上訴人雖曾於便條紙書
    寫：「我既是收屍隊那麼可怕，不要假離婚，就這樣了，看你怎樣讓我走，就這
    樣而已！」等語，惟其內容顯係他人稱被上訴人係「收屍隊」，被上訴人始有該
    氣憤之語，上訴人主張被上訴人自稱其為收屍隊，盼望上訴人死亡，以便收屍，
    並繼承上訴人之遺產，亦受有不堪同居之虐待云云，亦不足採。至上訴人另主張
    被上訴人亦於八十五年十二月底向伊索錢不遂而離家，及曾嘲笑伊買廉價貨，貪
    圖伊龐大之財產始與伊結婚，曾要求伊一次付清五千一百萬元始願離婚，藉詞與
    伊之子共同居住會不習慣，致伊之子全部搬出去住，使伊父子無法享受天倫之樂
    ，且被上訴人每次需索錢財不遂，即怪罪伊之子從中作梗，多次挑撥伊父子間之
    感情，及以曾追殺其前夫之同居人等語恐嚇伊等情，為被上訴人所否認，上訴人
    未舉証証明，其以該情事主張受有不堪同居之虐待，均不足採。惟查，上訴人此
    部分主張雖均不構成不堪同居之虐待，但並不影響上訴人上開受傷害部分得請求
    離婚之權利。
九、又上訴人於上開時地雖同時咬傷被上訴人，及被上訴人辯稱上訴人曾毆打伊三次
    、並用言語侮辱伊、冤枉伊、見伊與其他男人談話很會吃醋、結婚後三月始准其
    辦結婚登記、又拒不提出財產清冊供其申報財產暨其餘抗辯等情，縱令屬實，均
    係被上訴人是否主張權利，請求離婚之問題，並不影響上訴人上開得請求離婚之
    權利。
十、綜據上述，原審為上訴人敗訴判決，自有未洽，上訴意旨指摘原判決不當，求予
    廢棄改判，為有理由，應由本院將原判決廢棄，改判如上訴人之聲明。
據上論結：本件上訴為有理由，合依民事訴訟法第四百五十條、第七十八條判決如主
文。
中      華      民      國    八十九    年      一      月    二十七    日
                                      臺灣高等法院高雄分院民事第二庭
~B1審判長法官  張國彬
~B2法      官  黃清江
~B3法      官  吳登輝
右為正本係照原本作成。
如對本判決上訴，須於判決送達後二十日內向本院提出上訴狀，其未表明上訴理由者
，應於上訴後二十日內向本院提出上訴理由書。
中      華      民      國    八十九    年      一      月    二十九    日
~B法院書記官  郭榮芳
                                                                        Ｇ


司法院資訊處製作；財團法人民間司法改革基金會備份。
